【裁判字號】    98,交聲,221
【裁判日期】    980819
【裁判案由】    違反道路交通管理處罰條例聲明異議
【裁判全文】
臺灣新竹地方法院交通事件裁定         98年度交聲字第221號
    原處分機關  交通部公路總局新竹區監理所新竹市監理站
    異  議  人
    即受處分人  甲○○
上列異議人即受處分人因違反道路交通管理處罰條例案件，對於
交通部公路總局新竹區監理所新竹市監理站民國98年4月6日竹監
新四字第裁51-E00000000號違反道路交通管理事件裁決處分聲明
異議，本院裁定如下：
    主  文
原處分撤銷。
甲○○汽車駕駛人，未領有駕駛執照駕駛小型車，處新臺幣壹萬
貳仟元罰鍰。
甲○○汽車駕駛人，駕駛汽車經測試檢定酒精濃度超過規定標準
，禁止考領普通自小客車駕駛執照壹年，並施以道路交通安全講
習。
    理  由
一、(1)按汽車駕駛人，未領有駕駛執照駕駛小型車或機器腳踏車
    者，處6,000 元以上12,000元以下罰鍰，並當場禁止其駕駛
    ，道路交通管理處罰條例第21條第1 項第1 款定有明文。(2)
    次按汽車駕駛人飲用酒類後其吐氣所含酒精濃度超過每公升
    0.25毫克以上者，不得駕車，道路交通安全規則第114 條第
    2 款定有明文；又汽車駕駛人，駕駛汽車經測試檢定酒精濃
    度超過規定標準者，處新臺幣（下同）15,000元以上60,000
    元以下罰鍰，並當場移置保管該汽車及吊扣其駕駛執照1 年
    ；再汽車駕駛人，有第35條第1 項規定之情形，應接受道路
    交通安全講習，道路交通管理處罰條例第35條第1 項第1 款
    、第24條第1 項第2 款分別定有明文。(3)再按汽車駕駛人違
    反本條例規定，應受吊扣駕駛執照處分，於汽車駕駛人係無
    駕駛執照駕車者，在所規定最長吊扣期間內，不得考領駕駛
    執照，道路交通管理處罰條例第67條第6 項亦定有明文。
二、原處分意旨略以：本件異議人即受處分人甲○○於98年1月1
    7 日凌晨1 時17分許，駕駛車號5613-MY 號自用小客車，行
    經新竹市○區○道○路2 段120 號處，因有「酒後駕車，經
    酒測酒精濃度0.55MG/L」、「駕照吊銷仍駕駛車輛」等違規
    行為，新竹市警察局第二分局埔頂派出所警員認異議人違反
    道路交通管理處罰條例第35條第1 項第1 款、同條例第21條
    第1 項第4 款等規定，填製竹市警交字第E00000000 號舉發
    違反道路交通管理事件通知單（下稱舉發通知單），嗣經原
    處分機關改認異議人有「汽車駕駛人酒精濃度超過規定標準
    （0.4-0. 55MG/L） 」、「領有機器腳踏車執照駕駛小型車
    」等違規行為，乃於98年4 月6 日以竹監新四字第裁51-E00
    000000號裁決書（下稱裁決書），依據道路交通管理處罰條
    例第35條第1 項第1 款、第24條第1 項第2 款規定，吊扣重
    型機車駕駛執照12個月並施以道路交通安全講習（原裁決書
    漏載第24條第1 項第2 款）；另依同條例第21條第1 項第2
    款之規定，裁處異議人罰鍰12,000元等語。
三、聲明異議意旨略以：異議人於98年1月17日凌晨1時17分，酒
    駕被警察取締，違規事實為酒測值0.55MG/L及駕照吊銷仍駕
    駛車輛，而後因新竹地方法院刑事簡易判決（98年度審竹交
    簡字第118 號），處罰金70,000元。異議人認為駕照吊銷為
    無照駕駛，但現需繳交應罰之罰金及吊扣機車駕照1 年，是
    否有一罪兩罰之存在，且道路交通管理處罰條例第21條第1
    項第2 款之裁罰為6,000 元，應非12,000元，請求將需吊扣
    機車駕照並罰無照駕駛之罰金重新評估，爰依法聲明異議等
    語。
四、經查：
（一）按道路交通管理處罰條例所規定之罰則本質上係屬行政罰
      ，此由該條例中就交通違規行為所定法律效果包括罰鍰、
      記點、吊扣證照等行政罰觀之甚明（參照行政罰法第1 條
      、第2 條將罰鍰、吊扣證照及講習等處分均定為行政罰）
      ，是違反道路交通管理處罰條例之裁罰事件，自有行政罰
      法之適用，先予敘明。
（二）異議人於裁決書所載時地，酒後駕駛上開自小客車，經警
      測其呼氣酒精濃度達每公升0.55毫克等情，此為異議人所
      不爭執，並有舉發單、裁決書在卷可按，應認真實。
（三）異議人無照駕駛部分：
      查異議人於86年2 月27日所考領之小型車駕駛執照，自94
      年5 月2 日起至95年5 月1 日止吊銷，而異議人迄今尚未
      重新考領小型車駕駛執照等事實，有交通部公路總局新竹
      區監理所新竹市監理站於98年6 月12日出具之竹監新字第
      0980005322號函在卷可憑。從而，異議人於裁決書所載時
      間即98年1 月17日，仍駕駛車號5613-MY 號自小客車，核
      屬無照駕駛無訛，自應依道路交通管理處罰條例第21條第
      1 項第1 款之規定為裁處，詎原處分機關誤引同條例第21
      條第1 項第2 款之規定，而認異議人係「領有機器腳踏車
      執照駕駛小型車」之違規行為，於法未合，本院自應依法
      應予撤銷，另為適法裁處如主文第2 項所示。
（四）異議人酒醉駕車部分：
    １、95年2月5日施行之行政罰法第26條規定：「一行為同時
        觸犯刑事法律及違反行政法上義務規定者，依刑事法律
        處罰之。但其行為應處以其他種類行政罰或得沒入之物
        而未經法院宣告沒收者，亦得裁處之。前項行為如經不
        起訴處分或為無罪、免訴、不受理、不付審理之裁判確
        定者，得依違反行政法上義務規定裁處之。」。又其他
        種類行政罰，係指違反行政法上之義務應受「裁罰性」
        之「不利處分」，依行政罰法第2 條規定，包括限制或
        禁止行為之吊扣證照處分。究其立法目的，一行為同時
        觸犯刑事法律及違反行政法上義務規定時，由於刑罰與
        行政罰同屬對不法行為之制裁，而刑罰之懲罰作用較強
        ，故依刑事法律處罰，即足資警惕時，實無一事二罰再
        處行政罰之必要；且刑事法律處罰，由法院依法定程序
        為之，較符合正當法律秩序，應予優先適用，但罰鍰以
        外之沒入或其他種類行政罰，因兼具維護公共秩序之作
        用，為達行政目的，行政機關仍得併予裁處。
    ２、異議人於裁決書所載時地，酒後駕駛上開自用小客車，
        經警測其呼氣酒精濃度達每公升0.55毫克之事實，此為
        異議人所不爭執，已如前述，而異議人同時觸犯刑法第
        185條之3之公共危險罪，業經本院以98年度審竹交簡字
        第118 號判處罰金70000 元確定，有上開簡易判決1 份
        在卷可查，而本件裁決書載明「依行政罰法第26條規定
        ，酒測無須再繳納罰鍰」，顯見原處分機關並未就此部
        分為重覆裁罰，實無違反一事不二罰，異議人顯有所誤
        認。
    ３、依道路交通管理處罰條例第35條第1項第1款之規定，本
        應吊扣異議人之駕駛執照1 年，惟因異議人為無照駕駛
        ，已如前述，可見異議人已無駕駛執照供原處分機關執
        行吊扣，從而，本院認此部分之裁罰，應另援引同條例
        第67條第6 項之規定，裁處異議人在吊扣期間即1 年內
        ，不得考領駕駛執照，始為適法，而裁處如主文第3 項
        所示。
    ４、依道路交通管理處罰條例第24條第1項第2款之規定，應
        對異議人施以道路交通安全講習之裁罰，雖異議人就此
        部分未聲明異議，本院為免誤認，故於主文第3 項重申
        之，附此敘明。
（五）至原處分裁處「吊扣有效重型機車駕駛執照12個月」部分
      ：
      道路交通管理處罰條例第68條已於94年12月14日修正，查
      其修正過程與修正條文，立法意旨認為原條文「汽車駕駛
      人，因違反本條例及道路交通安全規則之規定，受吊扣或
      吊銷駕駛執照處分時，受吊扣或吊銷其持有各級車類之駕
      駛執照」將違法或違規駕駛人所持有各級車類之駕駛執照
      一併吊扣或吊銷，失之過酷，對於人民工作與生活影響過
      鉅，有違比例原則，乃將其中「受吊扣處分者，吊扣其持
      有各級車類之駕駛執照」部分之規定刪除。是駕駛人違反
      道路交通管理處罰條例第35條第1項第1款之規定而受吊扣
      駕駛執照處分時，依修正後同法第68條規定並參照其修正
      意旨，應僅得吊扣違規或違法當時駕駛車類之駕駛執照。
      查，本件異議人係酒後駕駛自小客車，徵諸上開說明，僅
      得吊扣小型車之駕駛執照。至於本件異議人無小型車駕駛
      執照供吊扣，應就其無照駕駛之違規行為另為裁處，有如
      前述，尚不得改裁處「吊扣有效重型機車駕駛執照12個月
      」，原處分機關就此部分裁處，於法無據，自應予撤銷。
五、綜上所述，異議人確於裁決書所載地時地，未重新考領駕駛
    執照而駕駛上開自用小客車，且經酒測酒精濃度0.55MG/L等
    違規行為，原處分機關援引道路交通管理處罰條例第21條第
    1項第2款規定；且依同條例第35條第1項第1款施以「吊扣有
    效重型機車駕駛執照12個月」部分，均於法未合，此部分異
    議人有理由，自應依法撤銷原處分。又異議人既有上開違規
    事由，本院就其無照駕駛部分，依道路交通管理處罰條例第
    21條第1 項第1 款之規定，裁處罰鍰12,000元（如主文第2
    項所示）；另就酒醉部分，依同條例第67條第6 項、第24條
    第1項 第2 款之規定，禁止異議人考領普通自小客車駕駛執
    照1 年，並施以道路交通安全講習（如主文第3 項所示）。
六、據上論斷，應依道路交通案件處理辦法第19條、第20條前段
    裁定如主文。
中    華    民    國    98    年    8     月    19    日
                  交通法庭法  官   黃美文
以上正本證明與原本無異。
如不服本裁定應於送達後5日內向本院提出抗告狀。
中    華    民    國    98    年    8     月    19    日
                          書記官   劉亭筠
道路交通管理處罰條例第35條第1項第1款：
汽車駕駛人，駕駛汽車經測試檢定有下列情形之一者，處新臺幣
一萬五千元以上六萬元以下罰鍰，並當場移置保管該汽車及吊扣
其駕駛執照一年；因而肇事致人受傷者，並吊扣其駕駛執照二年
；致人重傷或死亡者，吊銷其駕駛執照，並不得再考領：
一、酒精濃度超過規定標準。
道路交通管理處罰條例第67條第6項：
汽車駕駛人違反本條例規定，應受吊扣駕駛執照處分，於汽車駕
駛人係無駕駛執照駕車者，在所規定最長吊扣期間內，不得考領
駕駛執照。


司法院資訊處製作；財團法人民間司法改革基金會備份。
